臺灣桃園地方法院刑事判決　　　　　　　　96年度訴字第31號
公　訴　人　臺灣桃園地方法院檢察署檢察官
被　　　告　甲○○
　　　　　　　　　　（另案於臺灣桃園女子監獄執行中）
上列被告因違反毒品危害防制條例案件，經檢察官提起公訴（95
年度毒偵字第5100號、第6143號），被告於準備程序中為有罪之
陳述，本院合議庭裁定由受命法官獨任進行簡式審判程序，判決
如下：
    主  文
甲○○施用第一級毒品，處有期徒刑玖月；又施用第二級毒品，
處有期徒刑陸月，扣案甲基安非他命貳包（毛重共零點陸伍公克
）沒收銷燬之；應執行有期徒刑壹年貳月，扣案甲基安非他命貳
包（毛重共零點陸伍公克）沒收銷燬之。
    事  實
一、甲○○前因施用毒品案件，經送強制戒治後，於民國90年12
    月16日執行完畢，詎其仍不知戒除毒癮，復基於施用第一級
    毒品海洛因之犯意，於上開強制戒治執行完畢釋放後5 年內
    之95年11月19日，在桃園縣中壢市某處以針筒注射之方式施
    用海洛因1 次，另基於施用第二級毒品甲基安非他命之犯意
    ，自95年9 月20日起至同年11月19日止，在桃園縣中壢市某
    處以燒烤吸食器之方式施用甲基安非他命多次，嗣先後於95
    年9 月21日下午2 時20分許及同年11月20日晚間9 時許，分
    別在桃園縣桃園市○○路71號前及桃園縣復興鄉台七號線16
    公里旁之萊爾富便利商店前為警查獲，並扣得甲○○所有之
    甲基安非他命2 包（毛重共0.65公克）。
二、案經桃園縣政府警察局大溪分局及桃園分局分別報請臺灣桃
    園地方法院檢察署檢察官偵查起訴。
    理  由
一、上揭事實業據被告甲○○坦承不諱，而被告於95年9 月21日
    為警查獲時所採集之尿液經送請檢驗結果，呈甲基安非他命
    之陽性反應，其於95年11月20日為警查獲時所採集之尿液經
    送請檢驗結果，呈甲基安非他命及嗎啡之陽性反應等情，亦
    有桃園縣政府警察局大溪分局、桃園分局被採尿人姓名編號
    對照表及臺灣檢驗科技股份有限公司濫用藥物尿液檢驗報告
    等資料在卷可憑，足徵被告之自白與事實相符。又被告前因
    施用毒品案件，經送強制戒治後，於90年12月16日執行完畢
    ，有臺灣高等法院被告前案紀錄表1 份在卷可按，其於前開
    強制戒治執行完畢後5 年內再犯毒品危害防制條例第10條之
    罪，自應由檢察官直接提起公訴而進入訴訟程序審理。本件
    事證已經明確，被告之犯行堪予認定，應依法論科。
二、核被告所為，係犯毒品危害防制條例第10條第1 項、第2 項
    之施用第一、二級毒品罪。而毒品因有高度之成癮性及濫用
    性，即一方面因「耐藥性」之影響，導致行為人必須逐漸增
    加施用劑量，方能達成主觀之相同效果，他方面則因「生理
    依賴性」及「心理依賴性」的影響，導致行為人對毒品產生
    強烈渴求，終至不能根絕。職此，立法實務固以戒斷行為人
    之毒癮（包括身癮及心癮）為其首要，惟倘行為人曾經刑事
    處遇方式助其戒斷毒癮，猶於短時間內再犯施用毒品，足見
    原所據以實施之治療程序，顯然不能收其實效，是乃明定應
    依法追訴處罰。據此可知，施用毒品之行為本身，顯然具有
    反覆性及延續性之特徵，準此，「持續多次施用」即屬此類
    犯罪之常態，倘認「持續多次施用」乃數行為，並對之為數
    罪評價，恐與刑罰之過度評價禁止原則相悖，並與憲法所揭
    櫫之比例原則有違。基此，於刑法評價上，「持續多次施用
    」毒品應僅成立「集合犯」之實質一罪。是被告前後多次施
    用第二級毒品甲基安非他命之犯行，雖係可獨立成罪之數行
    為，已經無法依連續犯之規定而「以一罪論」，必須一罪一
    刑，惟如此顯然違背罪刑相當原則，是被告先後多次施用甲
    基安非他命之犯行既均時間密接，且依社會通念，足可認為
    係基於一個意思決定所為之具有反覆性及延續性之行為，乃
    學理上所稱之「集合犯」，應僅成立一罪。爰審酌被告犯罪
    動機、目的、犯行期間及施用次數，兼衡其經觀察、勒戒及
    強制戒治處遇，並曾因施用毒品案件遭判刑確定（見前揭臺
    灣高等法院被告前案紀錄表），仍未能戒絕此一劣習，且遭
    警方查獲後，仍繼續施用毒品，顯見其抗拒毒品之意志不堅
    ，惟念及被告施用毒品所侵害法益僅係其個人身體健康，且
    犯罪後能坦承犯行，態度尚佳等一切情狀，各量處如主文所
    示之刑，並定其應執行刑。扣案疑似甲基安非他命之透明結
    晶物2 包（毛重共0.65公克），被告坦承確係其所有而供施
    用之甲基安非他命，且被告施用後之尿液亦呈甲基安非他命
    陽性反應，有如前述，堪認該2 包物品確屬甲基安非他命無
    訛，應依毒品危害防制條例第18條第1 項前段沒收銷燬之。
三、本件被告所犯為死刑、無期徒刑、最輕本刑3 年以上有期徒
    刑之罪或高等法院管轄第一審案件以外之罪，被告於本院行
    準備程序時並就被訴事實為有罪之陳述，經聽取檢察官及被
    告之意見後，依刑事訴訟法第273條之1第1 項之規定，本院
    合議庭裁定本件改依簡式審判程序，並由獨任法官進行審理
    ，末此敘明。
據上論斷，應依刑事訴訟法第273 條之1 第1 項、第299 條第1
項前段，毒品危害防制條例第10條第1 項、第2 項、第18條第1
項前段，刑法第11條前段、第51條第5 款，判決如主文。
本案經檢察官許曉微到庭執行職務。
中　　華　　民　　國　　96　　年　　3 　　月　　30　　日
                刑事第十一庭    法　官  魏于傑
上正本證明與原本無異。
如不服本判決，得於收受判決後10日內，向本院提出上訴狀。
                                書記官  林怡君
中　　華　　民　　國　　96　　年　　4 　　月　　4 　　日
本案論罪科刑主要法條：
毒品危害防制條例第10條
施用第一級毒品者，處 6 月以上 5 年以下有期徒刑。
施用第二級毒品者，處 3 年以下有期徒刑。
